臺灣板橋地方法院刑事判決　　　　　　　　　　　　九十三年度簡上字第一七二號
　　上　訴　人
　　即　被　告　丙○○
右上訴人即被告因妨害自由案件，不服本院九十三年度簡字第五三七號，中華民國九
十三年二月二十七日第一審刑事簡易判決（聲請簡易判決處刑案號：臺灣板橋地方法
院檢察署九十三年度偵字第三八二號）提起上訴，本院管轄第二審合議庭判決如左：
    主  文
原判決撤銷。
丙○○無罪。
    理  由
一、本件聲請簡易判決處刑意旨略以：被告丙○○與陳甲○○係夫妻關係，於民國九
    十二年六月七日四時二十二分許，在臺北縣新莊市○○街一五五巷二四弄五號十
    一樓住處，丙○○因不滿其管教小孩，竟遭其妻聲請保護令，乃憤而恐嚇其妻陳
    甲○○說：「神經質將會有報應」（亦即會對陳甲○○不利），致其心生畏懼，
    足生危害於安全，因認被告涉有刑法第三百零五條之恐嚇危害安全罪嫌云云。
二、按犯罪事實應依證據認定之，無證據不得認定犯罪事實；不能證明被告犯罪者，
    應諭知無罪之判決。刑事訴訟法第一百五十四條第二項、第三百零一條第一項分
    別定有明文。又事實之認定，應憑證據，如未能發現相當證據，或證據不足以證
    明，自不能以推測或擬制之方法，為裁判基礎（最高法院四十年台上字第八十六
    號判例參照）；認定犯罪事實所憑之證據，雖不以直接證據為限，間接證據亦包
    括在內，然而無論直接證據或間接證據，其為訴訟上之證明，須於通常一般之人
    均不致有所懷疑，而得確信其為真實之程度者，始得據為有罪之認定，倘其證明
    尚未達到此一程度，而有合理之懷疑存在而無從使事實審法院得有罪之確信時，
    即應由法院為諭知被告無罪之判決（最高法院七十六年台上字第四九八六號判例
    參照）。而刑法第三百零五條恐嚇罪之構成要件，除行為人基於恐嚇他人之故意
    ，另需行為人對被害人所為通知之內容，在客觀上尚必需行為人有直接或間接支
    配之可能性，方屬該當。
三、訊據被告丙○○堅決否認有何恐嚇危害安全犯行，辯稱：當日因時間已晚，小孩
    不願睡覺，並對伊頂嘴，伊始用手打他屁股，詎告訴人以為伊用拳頭打小孩，故
    而帶小孩去警察局聲請保護令，伊在接獲保護令後，覺得非常生氣，故於返家後
    ，對伊妻怒稱一個母親半夜帶著小孩去告父親，「神經病會有報應」，伊說這句
    話並無恐嚇之意，而是指伊妻教育失敗等語。經查，原聲請意旨起訴稱被告對於
    告訴人之恐嚇話語為：「神經質將會有報應」云云，惟告訴人復於本院審理中改
    稱：當時被告係對伊恐嚇稱「神經病將會有報應」，並非「神經質將會有報應」
    等語，是就原聲請意旨所指之被告恐嚇內容自應先予更正，合先敘明。其次，告
    訴人陳甲○○固於警訊、偵審中均一致指稱被告口出上開恐嚇話語，致使其心生
    畏怖云云，惟刑法所稱恐嚇之惡害通知，除加害人對外須有明確具體加害生命、
    身體、自由、名譽、財產法益之意思表現，於客觀上足以使一般人產生威脅，致
    接受意思者之生活狀態陷於危險不安之境地外，就被害人是否因此而心生畏怖，
    亦應本於社會一般客觀經驗法則以為判斷基準，始足為當。查本件事發之原由為
    九十二年六月七日晚間，被告因管教子女之事，由告訴人向臺北縣政府新莊分中
    平派出所聲請民事保護令，經法院裁定准予發給臨時保護令，被告於領受保護令
    返回家中，憤而對告訴人怒罵「神經病將會有報應」等語，此為告訴人與被告所
    一致供述無誤，並有本院九十二年度家護字第六０八號民事裁定附卷為證，顯然
    本件爭執乃管教子女之事所引起，是以斟酌當時情況，苟單純擷取被告所稱之「
    神經病將會有報應」等語，固易使人認有恐嚇之語，惟被告對於告訴人之通知，
    是否該當於刑法上將來惡害通知之範疇，猶須以被告所述及事件關連，綜合加以
    判斷，按依被告前開所稱：「神經病將會有報應」之詞，究其內容尚無從窺見被
    告對於告訴人之生命、身體、自由、名譽、財產將採取如何之加害行為，且其復
    辯以：當時前後語意，伊是說母親帶孩子去告父親，這樣一定會有報應，小孩子
    長大之後會學壞，伊認為伊太太的教育是失敗的等語，顯見其語言之真意，乃責
    怪告訴人攜子指訴父親，為教育之不良示範，衡其內容至多僅足認係咒罵之語，
    要難認係屬將來危害之通知，猶有甚者，該「報應」乙事亦顯非屬被告直接或間
    接所能支配之事項。而告訴人復於審理中陳稱：因為當時伊姐姐快要往生了，本
    來不相關，但他講了之後，伊覺得他在詛咒伊，後來他也嚇了一大跳，也覺得他
    說錯話，就跟伊說他並沒有詛咒的意思等語，因之被告與告訴人彼此間素來感情
    不睦，本次為子女教養問題，相互齟齣，因告訴人攜子赴警局申請保護令，被告
    於接獲保護令後返回家中，憤而向告訴人怒稱前開話語，綜其所為，應屬氣憤詛
    咒對方之言語，尚難認被告即出於恐嚇之犯意而對告訴人為將來惡害之通知，揆
    諸前開說明，核與刑法之恐嚇危害安全罪顯有未合。此外復查無其他積極證據足
    認被告有公訴人所指之前開恐嚇犯行，自無從為被告不利之認定。
四、按地方法院簡易庭對被告為簡易判決處刑後，經提起上訴，而地方法院合議庭認
    應為無罪判決之諭知者，依同法第四百五十五條之一第三項準用第三百六十九條
    第二項之規定意旨，應由該地方法院合議庭撤銷簡易庭之判決，改依第一審通常
    程序審判（最高法院九十一年度台非字第二一號判決意旨參照）。綜上所述，本
    案既不能證明被告犯罪，原審遽為被告有罪之判決，尚有違誤，被告上訴意旨否
    認犯罪，為有理由，應由本院合議庭撤銷原判決，自為第一審無罪之判決。
據上論斷，應依刑事訴訟法第四百五十五條之一第三項、第三百六十九條第一項前段
、第三百零一條第一項，判決如主文。
本案經檢察官乙○○到庭執行職務。
中　　　華　　　民　　　國　　九十三　　年　　　七　　　月　　二十六　　日
                                    臺灣板橋地方法院刑事第十庭
                                        審判長  法  官  徐  蘭  萍
                                                法  官  彭  全  曄
                                                法  官  林  淑  婷
右正本證明與原本無異。
如不服本判決，應於送達後十日內向本院提出上訴狀（須附繕本），上訴於台灣高等
法院。
                                                書記官  莊  川  億
中　　　華　　　民　　　國　　九十三　　年　　　七　　　月　　二十六　　日
